【裁判字號】    95,訴,2451
【裁判日期】    951130
【裁判案由】    毒品危害防制條例
【裁判全文】
臺灣高雄地方法院刑事判決              95年度訴字第2451號
公  訴  人  臺灣高雄地方法院檢察署檢察官
被      告  甲○○
上列被告因毒品危害防制條例案件，經檢察官提起公訴（95年度
毒偵字第5329號）及移送併案審理（95年度毒偵字第6111號），
被告於本院準備程序進行中，就被訴及併案犯罪事實為有罪之陳
述，經本院告知簡式審判程序意旨，並聽取公訴人及被告之意見
後，本院合議庭裁定由受命法官獨任依簡式審判程序審理，判決
如下：
    主  文
甲○○施用第一級毒品，累犯，處有期徒刑壹年。扣案之第一級
毒品海洛因壹包（淨重零點壹貳公克，空包裝重零點伍肆公克）
，沒收銷燬之；注射針筒壹支與塑膠鏟子貳支，均沒收；又施用
第二級毒品，累犯，處有期徒刑伍月。應執行有期徒刑壹年肆月
。扣案之第一級毒品海洛因壹包（淨重零點壹貳公克，空包裝重
零點伍肆公克），沒收銷燬之；注射針筒壹支與塑膠鏟子貳支，
均沒收。
    事  實
一、甲○○前因施用毒品案件及妨害公務案件，分別經本院以民
    國88年度訴字第1126號判處應執行有期徒刑1 年6 月確定、
    經臺灣高等法院高雄分院以90年度上訴字第68號判處有期徒
    刑1 年2 月確定、經本院以90年度訴字第2949號判處有期徒
    刑1 年2 月確定、經本院鳳山簡易庭以91年度鳳簡字第623
    號判處有期徒刑3 月確定（後2 罪定應執行有期徒刑1 年4
    月確定），上開數罪經接續執行於94年7 月28日因縮短刑期
    假釋出監，並於95年2 月27日未經撤銷假釋，視為執行完畢
    。又其前因施用毒品案件，經本院裁定令入戒治處所施以強
    制戒治，於91年6 月1 日執行完畢釋放。詎蔡春明猶不知悛
    悔，其明知海洛因及甲基安非他命係業經公告列為毒品危害
    防制條例之毒品，不得非法持有、施用，詎仍未戒除施用毒
    品習性，猶仍基於反覆、延續施用第一級毒品海洛因之單一
    行為決意，於上開強制戒治執行完畢釋放後之5 年內即自95
    年6 月6 日起，迄同年6 月15日止，以平均每隔2 天之頻率
    ，在高雄縣梓官鄉○○村○○○路公厝巷5 號住處，以針筒
    注射方式施用第一級毒品海洛因多次；另基於反覆、延續施
    用第二級毒品甲基安非他命之單一行為決意，於上開強制戒
    治執行完畢釋放後之5 年內即自95年6 月6 日起，迄同年6
    月15日止，以平均每3 天至4 天施用1 次之頻率，在上開住
    所，以將甲基安非他命放入玻璃球內以火燒烤吸食煙霧之方
    式施用第二級毒品甲基安非他命多次，為警先於95年6 月6
    日14時40分許，在高雄市○○區○○路7 號前，因甲○○形
    跡可疑為警盤查後，經蔡春明同意搜索，在其身上查獲第一
    級毒品海洛因1 小包（淨重0.12公克，空包裝重0.54公克）
    。復於95年6 月16日12時許，在高雄縣岡山鎮和平公園停車
    場附近，為警發現蔡春明駕駛車號車號ZX—8316號自小客車
    形跡可疑，經盤查後在上開自小客車內扣得其所有而預備供
    施用第一級毒品海洛因之注射針筒1 支與塑膠鏟子2 支等物
    。
二、案經高雄市政府警察局苓雅分局移送台灣高雄地方法院檢察
    署檢察官偵查起訴及移送併案審理
    理  由
壹、程序部分：按除被告所犯為死刑、無期徒刑、最輕本刑為3
    年以上有期徒刑之罪或高等法院管轄第一審案件者外，於法
    院行準備程序進行中，被告先就被訴事實為有罪之陳述時，
    審判長得告知被告簡式審判程序之旨，並聽取當事人、代理
    人、辯護人及輔佐人之意見後，裁定進行簡式審判程序；且
    受命法官行準備程序，與法院或審判長有同一之權限；又簡
    式審判程序之證據調查，不受刑事訴訟法第159 條第1 項、
    第161 條之2 、第161 條之3 、第163 條之1 及第164 條至
    第170 條規定之限制，刑事訴訟法第273 條之1 第1 項、第
    279 條第2 項前段、第273 條之2 分別定有明文。被告甲○
    ○所為係犯死刑、無期徒刑、最輕本刑為3 年以上有期徒刑
    以外之罪，其於準備程序中就被訴事實為有罪之陳述，經法
    官告知簡式審判程序之旨，並聽取公訴人、被告之意見後，
    認為適宜由受命法官獨任進行簡式審判程序，依刑事訴訟法
    第273 條之1 第1 項規定，合議庭裁定由受命法官獨任進行
    審判程序，合先敘明。
貳、實體部分
一、訊據被告對於上揭犯罪事實均坦承不諱，本院復審酌：
  (一)被告因施用毒品案件，經本院裁定令入戒治處所施以強制戒
    治，於91年6 月1 日執行強制戒治期滿釋放等情，此有台灣
    高等法院被告前案紀錄表、台灣高雄地方法院檢察署刑案資
    料查註紀錄表各1 份在卷可按。是被告於強制戒治執行完畢
    釋放後5 年內再犯本件施用毒品之罪甚明。
  (二)次查，經警將被告遭查獲時所採集之尿液分別送驗結果，係
    呈嗎啡及甲基安非他命陽性反應，此有台灣檢驗科技股份有
    限公司95年6 月28日KＺ000000000000號濫用藥物尿液檢驗報
    告1 份（附於95年度毒偵字第5329號卷第49頁）及高雄市立
    凱旋醫院95年7 月10日A00000000 號濫用藥物尿液檢驗報告
    （附於95年度毒偵字第6111號卷第40頁）附卷可稽，又查：
  (1)海洛因施用入人體後水解還原成嗎啡，再循嗎啡之代謝方式
    排出體外，業據行政院衛生署藥物食品檢驗局73藥檢壹字第
    030221號函說明綦詳，且依醫學臨床實驗及根據英國藥學會
    出版Isolation and Indentification of Drugs乙書第293
    頁載明：海洛因經注射入人體後，在體內迅速水解成6Monoa
    cety Imorphine，再緩緩繼續水解成嗎啡，然後再循嗎啡之
    代謝方式排出，同書第431 至432 頁並載有：嗎啡經注射入
    人體後，約百分之50以上於8 小時內自尿中排出，至24小時
    排出約百分之90，但48小時後仍有微量可檢出等語。
  (2)甲基安非他命經口服投與後，約百分之70於24小時內可自尿
    液中排出，而尿液內含甲基安非他命成分之檢出，與投與甲
    基安非他命的量、個人體質、檢驗儀器之精密度有關，通常
    採尿化驗是否呈陽性反應，應以投與後24小時內所採者為宜
    ，此有行政院衛生署藥物食品檢驗局（80）藥檢壹字第4529
    號函可查。
  (3)準此而論，被告為遭查獲之尿液經送驗結果，均係呈嗎啡及
    甲基安非他命陽性反應，顯見被告確有施用第一級毒品海洛
    因及第二級毒品甲基安非他命之犯行甚明。
  (4)又扣案之粉末1 包經送法務部調查局檢驗結果，確係第一級
    毒品海洛因成分，有該局95年7 月10日調科壹字第22002370
    7 號鑑定通知書1 份（附於95年度毒偵字第6111號卷第41頁
    ）足憑，足徵被告上開自白與事實相符，自可採為認定事實
    之證據。
  (三)綜上所述，被告前曾犯施用毒品，經強制戒治執行完畢釋放
    後之5 年內，再犯本件施用第一級毒品及第二級毒品之罪，
    其事證明確，犯行洵堪認定。
二、按刑法施行法於94年2 月2 日修正公布，且自公布日起第3
    日即自同月5 日起施行，而依同法第10條之1 規定，94 年1
    月7 日立法院三讀通過修正之刑法（業經總統於同年2 月2
    日，以華總一義字第09400014901 號令公布），自95年7 月
    1 日施行，而按行為後法律有變更者，適用行為時之法律，
    但行為後之法律有利於行為人者，適用最有利於行為人之法
    律，現行刑法第2 條第1 項定有明文，此規定乃與刑法第1
    條罪刑法定主義契合，而貫徹法律禁止溯及既往原則，係規
    範行為後法律變更所生新舊法律比較適用之準據法，是刑法
    第2 條本身雖經修正，但刑法第2 條既屬適用法律之準據法
    ，本身尚無比較新舊法之問題，應一律適用裁判時之現行刑
    法第2 條規定以決定適用之刑罰法律。又本次刑法修正之比
    較新舊法，應就罪刑有關之共犯、未遂犯、想像競合犯、牽
    連犯、連續犯、結合犯，以及累犯加重、自首減輕暨其他法
    定加減原因（如身分加減）與加減例等一切情形，綜其全部
    罪刑之結果而為比較（最高法院95年5 月23日著有95年度第
    8 次刑庭會議決議可資參照。）合先敘明。經查：修正前刑
    法第51條第5 款規定：「宣告多數有期徒刑者，於各刑中之
    最長期以上，各刑合併之刑期以下，定其刑期。但不得逾20
    年。」，修正後刑法第51條第5 款規定：「宣告多數有期徒
    刑者，於各刑中之最長期以上，各刑合併之刑期以下，定其
    刑期。但不得逾30年。」，經比較新舊法結果，修正後規定
    並未較有利於被告，是依刑法第2 條第1 項前段之規定，仍
    應依修正前刑法第51條第5 款規定。本件經依前述是否論以
    數罪併罰等規定合併比較之結果，認修正後刑法之提高數罪
    併罰有期徒刑定應執行刑之最高刑度等相關規定，對於被告
    顯非有利，故應依行為時之修正前刑法作為本件被告論罪科
    刑之依據。
三、(一)查海洛因及甲基安非他命分別係毒品危害防制條例第2條
    第2 項第1 款及第2 款所明定之第一、二級毒品，本件被告
    前因施用毒品，經強制戒治執行完畢釋放後5 年內再為本件
    犯行，核其所為係犯毒品危害防制條例第10條第1 項之施用
    第一級毒品罪及同條例第10條第2 項之施用第二級毒品罪。
    被告持有第一、二級毒品之行為已為其施用之高度行為所吸
    收，不另論罪。(二)被告多次施用第一、二級毒品海洛因及甲
    基安非他命犯行之性質敘述如下：因毒品危害防制條例第
    2 條第1 項規定的毒品，即具有成癮性，故毒品危害防制條
    例所規定之施用毒品行為應即具有因毒品成癮而反覆施用之
    性質；參酌(1)最高法院95年度台上字第1079號判決揭示「
    刑事法若干犯罪行為態樣，本質上原具有反覆、延續實行之
    特徵，立法時既予特別歸類，定為犯罪構成要件之行為要素
    ，則行為人基於概括之犯意，在密切接近之一定時、地持續
    實行之複次行為，倘依社會通念，於客觀上認為符合一個反
    覆、延續性之行為觀念者，於刑法評價上，即應僅成立一罪
    。學理上所稱「集合犯」之職業性、營業性或收集性等具有
    重複特質之犯罪均屬之，例如經營、從事業務、收集、販賣
    、製造、散布等行為概念者是」之意旨及(2)最高法院71年台
    上字第2837號判例、92年度台上字第6744號判決意旨所揭示
    「行為人主觀上就同一犯罪構成事實，以單一行為之數個舉
    動接續進行，以實現一個犯罪構成要件，侵害同一法益，客
    觀上亦認係實施一個犯罪行為」之接續犯概念，(1)是本院
    認為毒品危害防制條例所規定處罰之施用毒品行為固具有反
    覆實施之性質，然各次施用毒品之行為係滿足各單次毒癮發
    作所致，各次施用毒品行為係各自獨立，尚難認係同一行為
    之數次舉動，換言之，施用毒品行為與上揭接續犯之概念有
    別，而集合犯與連續犯之區別則在於立法者已將本質上具有
    反覆、延續實行之特徵予特別歸類而定為犯罪構成要件之行
    為要素，且依社會通念於客觀上認為符合一個反覆、延續性
    之行為觀念者即應僅成立集合犯之一罪，反之則係連續犯，
    準此，毒品危害防制條例既依成癮性、濫用性及對社會危害
    性而將毒品分為四級，且僅規定處罰施用第一、二級毒品，
    足見毒品危害防制條例所處罰施用第一、二級毒品，其構成
    要件之行為要素係具有成癮、濫用之反覆、延續實行，且依
    社會通念於客觀上認為符合一個反覆、延續性之行為觀念，
    且本案認明之被告各該施用第一級毒品海洛因犯行間，乃係
    按每2 天1 次之頻率持續進行；各該施用第二級毒品甲基安
    非他命犯行間，乃係按每3 至4 天施用1 次之頻率持續進行
    ，均未曾間斷，至地點則均在被告住處，在時、空上，也確
    具密接關係，則被告之各該施用第一級毒品海洛因及第二級
    毒品甲基安非他命之犯行間，顯各係出於反覆、延續施用該
    種毒品之單一行為決意至明，從而在行為概念上，應均評價
    認係包括一罪之集合犯，較符合社會通念，也較為合理，是
    檢察官以95年度毒偵字第6111號就被告施用第一級毒品海洛
    因及第二級毒品甲基安非他命犯行請本院併案審理，認為屬
    於連續犯，即有未洽。(2)至於臺灣高等法院暨所屬法院因應
    新修正刑法施行座談會第17號提案之研討結論要旨謂：「對
    於施用毒品等之習慣性犯罪行為，於舊法時期發生並完成之
    行為，依裁判時之新法第2 條第1 項，適用有利於行為人之
    法律；於修正後發生並完成之犯罪，則依新法處理。前後兩
    者，再就刑法第51條之適用，依新法第2 條第1 項比較結果
    ，適用舊法有關數罪併罰之規定處理。」等語，即將在修正
    前所犯數次施用毒品行為論以一個連續犯；另將在修正後所
    犯施用毒品行為，依新法處理（即可能論以一罪，但未說明
    是接續犯，或集合犯。惟最高法院審判長張淳淙著「從刑法
    修正論行為之罪數--牽連犯、連續犯及常業犯廢除後之實務
    因應」乙文【刊於司法周刊第1286期之司法文選別冊】第29
    、30頁，認為吸毒成癮，屬於病態習慣犯。），然後再將此
    二段施用毒品行為，再論以數罪併罰。惟本院認為不論係將
    修正後所犯數次施用毒品行為，論以「接續犯」或「集合犯
    」，如再將修正前之數次施用毒品行為，論以「連續犯」，
    則就同一多次施用毒品行為，前後竟割裂理論適用，即有矛
    盾。況縱如上開研討結論要旨所認有新舊法比較，而採有利
    於行為人之輕法，但上開結論「二段併罰說」，不但前段採
    取連續犯見解比採取集合犯見解更不利於行為人（即得加重
    其刑至2 分之1） ，後段又與前段數罪併罰，等於前段加重
    ，後段又因併罰再加重，就其結論反而更加不利於行為人。
    準此，本院認為施用毒品既屬集合犯之習慣犯的性質，不論
    於刑法修正前、後均是如此，故縱行為人於刑法修正前、後
    各有多次施用毒品行為，然亦僅論以一次構成要件的施用毒
    品行為，以求理論之一致。(3)檢察官僅就被告於95年6 月16
    日15時許回溯24小時內某時施用第一級毒品海洛因及第二級
    毒品甲基安非他命等行為起訴，惟其餘部分既與起訴部分有
    集合犯之實質上一罪關係，自為起訴效力所及，本院自應併
    予審究，附此敘明。(三)被告所犯上開2 罪，犯意各別，罪名
    不同，應分論併罰之。又被告有前載之前科紀錄，此有被告
    前案紀錄表1 紙附卷可稽，茲於5 年以內再故意犯本件有期
    徒刑以上之罪，不論依修正前之刑法第47條，或修正後之刑
    法第47條第1 項之規定，均構成累犯，對被告而言並無有利
    或不利之情形，自不生新舊法比較之問題，應逕依修正前之
    刑法第47條，論以累犯，並加重其刑。爰審酌被告前因施用
    毒品案件，經強制戒治期滿及判決確定執行後，仍未戒絕毒
    品，再犯相同之罪，顯見其戒毒意志不堅，惟念其施用毒品
    乃自戕一己健康，尚未危害他人，且其犯後坦承犯行等一切
    情狀，各量處如主文所示之刑，並定應執行之刑。
四、又扣案之白粉1 包（含盛裝海洛因之包裝袋），經送驗結果
    ，呈海洛因陽性反應，亦如前述，因殘留於盛裝毒品之包裝
    袋與毒品已無法析離，是足認該包裝袋係屬毒品無疑，均應
    依毒品危害防制條例第18條第1 項前段併予宣告沒收銷燬之
    。鑑驗中所費失之毒品，既已滅失，爰不再諭知沒收銷燬。
    另扣案之注射針筒1 支與塑膠鏟子2 支，均係被告所有預備
    供被告施用海洛因所用之物，亦經被告供承在卷（見本院卷
    第10 8頁），應依刑法第38條第1 項第2 款宣告沒收之。
據上論斷，應依刑事訴訟法第299 條第1 項前段、第273 條之1
第1 項，毒品危害防制條例第10條第1 項、第2 項、第18條第1
項前段，刑法第2 條第1 項前段、第11條、修正前刑法（下同）
第47條、第51條第5 款、第38條第1 項第2 款，判決如主文。
本案經檢察官劉慕珊到庭執行職務。
中    華    民    國    95    年    11    月    30    日
                  刑事第七庭  法  官  張茹棻
以上正本證明與原本無異。
如不服本判決，應於判決送達後10日內，向本院提出上訴狀。
中    華    民    國    95    年    12    月    1     日
                              書記官  陳惠玲
附錄本判決論罪法條全文：
毒品危害防制條例第10條：
  施用第一級毒品者，處6月以上5年以下有期徒刑。
  施用第二級毒品者，處3年以下有期徒刑。


司法院資訊處製作；財團法人民間司法改革基金會備份。
